【裁判字號】    99,台上,1539
【裁判日期】    990318
【裁判案由】    妨害自由
【裁判全文】
最高法院刑事判決            九十九年度台上字第一五三九號
上  訴  人  甲○○
上列上訴人因妨害自由案件，不服台灣高等法院中華民國九十八
年十一月十八日第二審更審判決（九十八年度上更(一)字第四四○
號，起訴案號：台灣桃園地方法院檢察署九十四年度偵字第一七
二九八、一八六五九號），提起上訴，本院判決如下：
    主  文
上訴駁回。
    理  由
按刑事訴訟法第三百七十七條規定，上訴於第三審法院，非以判
決違背法令為理由，不得為之。是提起第三審上訴，應以原判決
違背法令為理由，係屬法定要件。如果上訴理由書狀並未依據卷
內訴訟資料，具體指摘原判決不適用何種法則或如何適用不當，
或所指摘原判決違法情事，顯與法律規定得為第三審上訴理由之
違法情形，不相適合時，均應認其上訴為違背法律上之程式，予
以駁回。本件上訴人甲○○上訴意旨略稱：(一)、原審以Ａ２、Ａ
４於偵查中之供述，資為不利上訴人之論據。惟Ａ４既於事後才
被叫來現場接送被害人乙○○到醫院，係聽聞被害人乙○○陳述
經過，其在偵查中之供述屬傳聞證據，無證據能力，縱認有證據
能力，其證詞亦無法證明上訴人有妨害自由之行為。(二)、原判決
以被害人丙○○證詞，認定上訴人有妨害其自由之犯行。然上訴
人僅陪同楊國龍一同前往嶸祥法拍屋專業諮詢公司，並未對丙○
○為任何強暴脅迫行為，丙○○係自願一同前往全能汽車百貨行
說明處理優美賓館事件始末。原判決僅依丙○○提供之監視器翻
拍照片，即認定當時上訴人疑似攜帶槍械，實屬冤枉云云。
惟查：原判決綜合全案證據資料，本於事實審法院職權推理之作
用，認定上訴人確有分別非法剝奪乙○○、丙○○行動自由之犯
行，因而維持第一審依修正前刑法牽連犯從一重論處上訴人共同
意圖為自己不法之所有，以恐嚇使人將本人之物交付，又共同以
其他非法方法，剝奪人之行動自由等罪刑（各處有期徒刑十月，
均減為有期徒刑五月）之判決，駁回此部分上訴人在第二審之上
訴，已詳細說明其採證認事之理由。所為論斷，亦俱有卷證資料
可資覆按。而查：原判決已敘明Ａ２、Ａ４於審判外之陳述有證
據能力之理由（見原判決第六頁第八至二十行），上訴意旨就原
判決此部分之論述，究有何違背法令之情形，非唯未為任何之具
體指摘，且就原判決依憑Ａ２、Ａ４在偵查中之證言及共同被告
劉信華、殷泰興之供述等證據，據以判斷上訴人確有於民國九十
四年五月中旬與劉信華架住乙○○雙手強推上車，載往益禪葬儀
社後方小房間而剝奪其行動自由等行為事實，竟以其事後另於同
年六月中旬傷害、恐嚇乙○○時，Ａ４並未在現場之不相干事項
，指稱Ａ４於偵查中之供述係屬傳聞云云，亦顯非依據卷內資料
執為指摘之適法第三審上訴理由。又上訴第三審須以法律上之理
由為其法定要件，不包括事實上之理由在內；亦即其上訴必限以
指摘原判決違背法令之法律上理由，不得徒以事實認定之當否或
事實問題之爭執等事實上之理由而為之。上訴意旨就原判決說明
憑以認定上訴人確有共同非法剝奪丙○○行動自由之依據及理由
（見原判決第十六頁第十三行至第十九頁第二十行），究有何違
背經驗法則之情形，並未依據卷內資料具體指摘，徒以其未攜帶
槍枝云云，指摘原判決不當，核屬單純之事實爭執，依首揭說明
，自非上訴第三審之適法理由。其就共同非法剝奪行動自由部分
之上訴，違背法律上之程式，應予駁回。原判決認其剝奪乙○○
行動自由而牽連犯恐嚇取財罪部分，暨上訴人另犯恐嚇危害安全
罪（九十四年六月中旬恐嚇乙○○）部分，核屬刑事訴訟法第三
百七十六條第一款、第六款所列不得上訴於第三審法院之罪名。
前者牽連之非法剝奪行動自由部分，上訴人之上訴既不合法，無
從為實體上審理，恐嚇取財罪部分，自亦無從適用審判不可分原
則，併同為實體上審判，亦應從程序上予以駁回；後者既經第二
審判決，自不得上訴於第三審法院，上訴人復對此部分提起上訴
，顯非適法，應併予駁回。
據上論結，應依刑事訴訟法第三百九十五條前段，判決如主文。
中    華    民    國  九十九  年    三    月   十八   日
                      最高法院刑事第六庭
                          審判長法官  謝  俊  雄
                                法官  陳  世  雄
                                法官  魏  新  和
                                法官  吳  信  銘
                                法官  徐  文  亮
本件正本證明與原本無異
                                      書  記  官
中    華    民    國  九十九  年    三    月  二十五  日
                                                     m

司法院資訊處製作；財團法人民間司法改革基金會備份。
